【裁判字號】    97,交聲,438
【裁判日期】    971030
【裁判案由】    違反道路交通管理處罰條例聲明異議
【裁判全文】
臺灣新竹地方法院交通事件裁定         97年度交聲字第438號
原處分機關  交通部公路總局新竹區監理所
異  議  人
即受處分人  甲○○
上列異議人因違反道路交通管理處罰條例案件，對於交通部公路
總局新竹區監理所97年8月7日竹監自字第裁00-000000000號裁決
處分，聲明異議，本院裁定如下：
    主  文
異議駁回。
    理  由
一、按受處分人，不服第8 條主管機關所為之處罰，得於接到裁
    決書之翌日起20日內，向管轄地方法院聲明異議；又交通法
    庭認為聲明異議無理由者，應以裁定駁回之，道路交通管理
    處罰條例第87條第1 項、道路交通案件處理辦法第19條分別
    定有明文。次按，汽車檢驗應按指定日期將車輛駛往公路監
    理機關檢驗場所或指定地點檢驗，又領有牌照之汽車，其出
    廠年份5年以上未滿10年者，每年至少檢驗1次，汽車所有人
    應於指定日期前後1 個月內持行車執照向公路監理機關申請
    檢驗，且汽車不依限期參加定期檢驗或臨時檢驗者，處汽車
    所有人新臺幣（下同）900元以上1,800元以下罰鍰；逾期 1
    個月以上者，並吊扣其牌照，至檢驗合格後發還，逾期6 個
    月以上者，註銷其牌照，道路交通安全規則第36條、第44條
    第1項前段及道路交通管理處罰條例第17條第1項復有明文。
二、原處分意旨略以：異議人即受處分人甲○○所有之車牌號碼
    7E-1833 號自用小客車，未依限期於民國96年12月20日參加
    定期檢驗，經交通部公路總局新竹區監理所於97年4 月16日
    填掣竹監檢字第502701749 號舉發違反道路交通管理事件通
    知單（下稱違規通知單）。嗣異議人未於前揭違規通知單所
    載期限內到案，原處分機關乃於97年8月7日以竹監自字第裁
    00-000000000號違反道路交通管理事件裁決書，裁處異議人
    罰鍰1,400元，並註銷牌照。
三、聲明異議意旨略以：異議人主張其從未收受違規通知單，復
    按道路交通管理處罰條例第8條第2項規定：「前項處罰於裁
    決前，應給予違規行為人陳述之機會」，而異議人從未收受
    違規通知單，亦未有陳述意見之機會，故原裁決之作成實有
    違法，為此請求撤銷原處分等語。
四、經查：
(一)、異議人所有之車牌號碼7E-1833 號自用小客車，未依限於96
    年12月20日參加定期檢驗，為異議人所不否認，且有交通部
    公路總局新竹區監理所97年4月16日竹監檢字第502701749號
    舉發違反道路交通管理事件通知單及交通部公路總局新竹區
    監理所竹監自字第裁00-000000000號違反道路交通管理事件
    裁決書各1份附卷足稽，足認異議人所有車牌號碼7E-1833號
    自用小客車不依限期參加定期檢驗之事實，應可認定。
(二)、按處理違反道路交通管理事件，有關文書送達之規定，依行
    政程序法之規定，違反道路交通管理事件統一裁罰基準及處
    理細則第5 條定有明文。送達由行政機關自行或交由郵政機
    關送達；由郵政機關送達者，以一般郵遞方式為之；但文書
    內容對人民權利義務有重大影響者，應為掛號；送達於應受
    送達人之住居所、事務所或營業所為之；於應送達之處所不
    獲會晤應受送達人時，得將文書付與有辨別事理能力之同居
    人、受僱人或應送達處所之接收郵件人員；送達，不能依前
    2 條規定為之者，得將文書寄存送達地之地方自治或警察機
    關，並作送達通知書兩份，一份黏貼於應受送達人住居所、
    事務所、營業所或其就業處所門首，另一份交由鄰居轉交或
    置於該送達處所信箱或其他適當位置，以為送達；前項情形
    ，由郵政機關為送達者，得將文書寄存於送達地之郵政機關
    ；寄存機關自收受寄存文書之日起，應保存3 個月；寄存送
    達，自寄存之日起經10日發生效力，行政程序法第68條第 1
    項、第3 項、第72條第1項前段、第73條第1項、第74條及民
    事訴訟法第138條亦分別定有明文。
(三)、本件新竹區監理所掣開之竹監檢字第502701749 號違規通知
    單，係按異議人之戶籍地「新竹縣竹東鎮○○路○段197巷18
    號」郵寄，因「未獲會晤本人亦無受領文書之同居人、受僱
    人或應送達處所之接收郵件人員」，乃於97年4 月25日將該
    通知單寄存送達於竹東郵局，並作送達通知書2份，1份黏貼
    於異議人門首，另1 份置於異議人處所信箱或適當位置，以
    為送達等情，有新竹區監理所送達證書1 紙在卷可稽。依上
    揭法律意旨，寄存送達應自寄存之日起，經10日發生效力，
    故應認新竹區監理所所為之通知單，已於97年5月5日發生合
    法送達之效力，並重新核算應到案日期為97年5 月21日，而
    汽車不依限期參加定期檢驗，「逾越應到案期限60日以上，
    繳納罰鍰或逕行裁決處罰者，處罰鍰新臺幣1,400 元」，違
    反道路交通管理事件統一裁罰基準表定有明文。是異議人既
    有如上所述之違規情形，且逾越應到案期限60日以上仍未繳
    納罰鍰，原處分機關裁處異議人罰鍰1,400 元，於法並無不
    合，異議人主張為無理由。又交通違規件數繁多，送達不論
    係親自收受或寄存送達、甚或公示送達，如屬有效之送達，
    則異議人之權益包括陳述意見之機會，業已受到保障，至於
    異議人事實上是否知悉該公告或通知內容，則應由異議人自
    行負責，要難令舉發單位負擔親告之通知義務，否則寄存送
    達或公示送達之法定送達方式，即形同具文，從而，異議人
    辯稱原處分未給予其陳述意見之機會云云，亦無可採。
(四)、此外，監理機關為維護行車安全及車輛管理，均會於行車執
    照上載明「指定檢驗日期」一欄，而汽車所有人應於指定日
    期前後 1個月內持行車執照向公路監理機關申請檢驗，復為
    道路交通安全規則第44條第 1項所明定，則異議人本應知悉
    並隨時注意自行定期檢驗其所有之車輛，且異議人係考領有
    合格駕駛執照之駕駛人，對上開規定自難諉為不知，並有遵
    守之義務，是異議人辯稱從未收受任何通知等語以圖卸責，
    尚無可採，附此敘明。
(五)、綜上所述，異議人確有不依限期參加汽車定期檢驗之違規行
    為，原處分機關依前揭道路交通管理處罰條例第17條第 1項
    、違反道路交通管理事件統一裁罰基準及處理細則，裁處異
    議人罰鍰1,400 元並註銷牌照，核無違誤，本件異議為無理
    由，應予駁回。
五、據上論斷，應依道路交通案件處理辦法第19條，裁定如主文
    。
中    華    民    國    97    年    10    月    30    日
                  交通法庭法  官  楊數盈
以上正本證明與原本無異。
如不服本裁定，應於裁定送達後5 日內向本院提出抗告狀。
                          書記官  謝國聖
中    華    民    國    97    年    10    月    30    日


司法院資訊處製作；財團法人民間司法改革基金會備份。
